【裁判字號】    89,易,1549
【裁判日期】    890721
【裁判案由】    就業服務法
【裁判全文】
臺灣板橋地方法院刑事判決                        八十九年度易字第一五四九號
    公  訴  人  臺灣板橋地方法院檢察署檢察官
    被      告  乙○○
                丙○○
右列被告等因違反就業服務法案件，經檢察官提起公訴（八十九年度偵字第五五二九
號），本院判決如左：
    主  文
乙○○、丙○○均無罪。
    理  由
一、公訴意旨略以：被告丙○○與乙○○係姐弟關係，二人合夥經營位於臺北縣永和
    市○○路三六一巷一之一號之美而美早餐店，嗣由被告乙○○，以在臺北縣永和
    市○○路○段二二五之一號十二樓住處，從事家庭幫傭之名義，向行政院勞委會
    聲請菲律賓籍外勞 GUMLA WILFREDA CAVITENO來臺從事幫傭工作，惟被告乙○○
    於民國（下同）八十七年七月十五日該女傭來臺後，竟將該女傭交由其姐即被告
    丙○○帶至上開早餐店址及謝女住處，從事切菜、洗碗、打雜及家庭幫傭等工作
    ，並由被告丙○○按月支付薪資新台幣（下同）一萬五千餘元，迄八十八年十二
    月十六日上午十時三十分許，始為警在上開早餐店內當場查獲，因認被告乙○○
    、丙○○二人分別違反就業服務法第五十三條第二、三款之規定，而應依同法第
    五十八條第一項之規定論處云云。
二、按犯罪事實應依證據認定之，無證據不得推定其犯罪事實；又不能證明被告犯罪
    者，應諭知無罪之判決；刑事訴訟法第一百五十四條及第三百零一條第一項分別
    定有明文。
三、本件公訴人認被告二人涉有違反就業服務法罪嫌，無非以被告二人於警訊時之自
    白及菲律賓籍外勞  GUMLA WILFREDA CAVITENO 於警訊時之指述為據，然訊據被
    告乙○○、丙○○二人均堅決否認有違反就業服務法犯行，被告乙○○辯稱：菲
    律賓籍外國人 GUMLA WILFREDA  CAVITENO 係伊合法申請聘僱之外勞，薪資亦由
    伊給付，平日均在伊住處內從事家庭幫傭工作，僅果爾赴上開早餐店幫忙等語，
    被告丙○○則辯稱：菲律賓籍外勞GUMLA WILFREDA CAVITENO 係伊胞弟即被告乙
    ○○之家庭幫傭，僅因該外勞每日均會至伊所經營之上開早餐店拿取早餐，故偶
    爾會逗留於店內幫忙，伊並未給付其薪資予以聘僱之情事等語。
四、經查：被告乙○○於警訊時及偵查中均一再供稱菲律賓籍外國人GUMLA WILFREDA
    CAVITENO係其所申請聘僱，在其住處內從事家庭幫傭者，基本薪資每月一萬五千
    八百四十元，實際給與一萬八千元，該外勞並主動要求週日繼續工作未予休息，
    僅因其住處與其胞姊即被告丙○○所經營之上開早餐店相隔甚近，乃赴該店幫忙
    等語，而被告丙○○於警訊時及偵查中亦供稱菲律賓籍外國人 GUMLA  WILFREDA
    CAVITENO係其胞弟即被告乙○○申請聘僱之家庭幫傭，每月薪資一萬五千八百元
    ，當時係因店內人手不足，該外勞乃停留於其店內幫忙等語，是依被告二人於警
    訊時供述內容觀之，彼等除對該外勞曾赴上開早餐店內幫忙一節自白不諱外，並
    未提及起訴書所載之「被告乙○○自八十七年七月十五日女傭來臺後，即將該女
    傭交由其姐即被告丙○○帶至上開早餐店址及謝女住處，從事切菜、洗碗、打雜
    及家庭幫傭等工作，並由被告丙○○每月支付薪資一萬五千餘元，迄八十八年十
    二月十六日止」等犯罪事實，亦未就該等犯罪事實有自白之表示，則是否得僅以
    被告二人供陳該外勞曾赴上開早餐店幫忙一端，驟然推論被告二人有起訴書所載
    之前述犯罪事實，已非無疑；又菲律賓籍外勞 GUMLA WILFREDA CAVITENO於警訊
    時固指述其入境後即至被告丙○○上開早餐店工作，每月薪資一萬五千八百四十
    元係因被告丙○○給付，每日由凌晨四時三十分起至中午十二時止，在上開早餐
    店內工作，午休後，復自下午二時三十分許至晚間九時三十分許，在同址被告丙
    ○○之住處內，從事清潔打掃及照料小孩等家庭幫傭工作云云，惟核此等指述與
    被告二人於警訊時供稱該外勞僅偶爾至早餐店幫忙一節，已有不符，且本件為警
    查獲之始，GUMLA WILFREDA CAVITENO 原係陳稱其僱主為被告乙○○，平日均於
    被告乙○○住處內工作告一段落後，再赴上開早餐店工作，被告丙○○則給予若
    干津貼以為報酬等節，業據證人即執行本件查緝任務之臺北縣警察局永和分局永
    和派出所警員甲○○於本院調查時到庭結證屬實，其中就工作之時間、地點、內
    容及薪資給付情形等重要關鍵事項，竟顯與其嗣於警訊時指述之內容有重大齟齬
    ，準此以觀，實難令人憑信其指述不移，再 GUMLA WILFREDA CAVITENO係由被告
    乙○○申請聘僱之外勞，其入境臺灣後即由代辦手續之聯美國際人才仲介股份有
    限公司（下稱聯美公司）人員逕行護送至被告乙○○住處內工作，嗣聯美公司承
    辦人員即該公司業務部科長張志弘均按月赴被告乙○○住處探訪瞭解其工作情況
    ，於每月探訪之際，均由被告乙○○當場給付薪資予 GUMLA WILFREDA CAVITENO
    本人，同時簽立收據等情，業經證人張志弘於本院調查時到庭結證屬實，並有由
    GUMLA WILFREDA CAVITENO簽收之外勞薪資表影本十五份附卷可稽，此亦與GUMLA
    WILFREDA CAVITENO於警訊時指述之情節不符，益徵GUMLA WILFREDA CAVITENO於
    警訊時之指述具有重大瑕疵，殊難僅以該等具有重大瑕疵之單一指述遽認被告二
    人涉有何等違反就業服務法罪嫌；另公訴意旨雖認被告二人上開辯解尚難據以推
    翻彼等有「未經許可『留用』他人聘僱外國人」之事實云云，惟就業服務法第五
    十三條第三款所定之「留用」他人所申請聘僱外國人者，係指於八十一年五月八
    日就業服務法公布施行前即已聘雇，嗣於該法施行後，未經申請許可，仍繼續予
    以聘僱者而言，而本件 GUMLA WILF REDA CAVITENO 係於就業服務法公布施行後
    之八十七年七月十五日始入境，有護照及外僑居留證影本各一份在卷足憑，其間
    並無「留用」之事實，殆無疑義，是公訴意旨就此容有誤會，併此敘明。綜上所
    述，本件被告二人於警訊時之自白及菲律賓籍外國人 GUMLA WILFREDA CAVITENO
    於警訊時之指述，既無從證明被告乙○○有「以本人名義聘僱止國人為他人工作
    」之情事，以及被告丙○○有「未許可聘僱他人所申請聘僱之外國人」之情事，
    自難遽認彼等有違反就業服務法第五十三條第二、三款規定之犯行，此外復查無
    其他積極證據足資證明被告二人有公訴意旨所指之違反就業服務法罪嫌，要屬不
    能證明彼等犯罪，揆諸前揭說明，自應為無罪之諭知。據上論斷，應依刑事訴訟
    法第三百零一條第一項，判決如主文。
本案經檢察官蔡顯鑫到庭執行職務
中      華      民      國      八十九      年    七      月    二十一  日
                                      臺灣板橋地方法院刑事第二庭
                                          法  官  王  屏  夏
右正本證明與原本無異。
如不服本判決，應於判決送達後十日內，向本院提出上訴狀。
                                          書記官  楊  璧  華
中      華      民      國      八十九      年    七      月    二十七  日


司法院資訊處製作；財團法人民間司法改革基金會備份。
